【裁判字號】    90,小抗,6
【裁判日期】    900731
【裁判案由】    聲請迴避
【裁判全文】
臺灣臺北地方法院民事裁定  九十年度小抗字第六號
    抗  告  人  乙○○
    被抗告  人  台灣台北地方法院
    法定代理人  黃文
    被抗告  人  甲○○
右抗告人因與被抗告人間聲請迴避事件，抗告人對於民國九十年五月十日本院台北簡
易庭九十年度北小聲字第九號裁定提起抗告，本院裁定如左：
    主      文
抗告駁回。
抗告費用由抗告人負擔。
    理      由
一、抗告意旨：如附件所示。
二、按對於小額程序之第一審裁判，得上訴或抗告於管轄之地方法院，其審判以合議
    行之；對於前項第一審裁判之上訴或抗告，非以其違背法令為理由，不得為之，
    民事訴訟法第四百三十六條之二十四規定參照。查抗告人提起本件抗告，因本院
    （「台灣台北地方法院」）為原九十年度北小聲字第九號裁定小額程序第一審「
    台灣台北地方法院台北簡易庭」管轄之地方法院，故自得受理並以合議審判本抗
    告事件，合先敘明。
三、查抗告人提起本件抗告，無非係以：原裁定屬自己法院職員法官來裁判自己之事
    ，不先自行移送上級法院而自行裁定；且原裁定審理法官於開庭時不讓抗告人依
    法聲明及陳述聲請迴避理由，又不受理聲明異議，有礙抗告人之訴訟權，故認原
    裁定有民事訴訟法第四百九十六第一款「適用法規顯有違誤」之違背法令情事，
    為其論據，惟查：
（一）就原裁定駁回抗告人聲請本院全體法官迴避部分：
    查原裁定理由欄第二段載明：「按法官有民事訴訟法第三十二條所定之情形而不
    自行迴避或法官有該條所定以外之情形，足認其執行職務有偏頗之虞者，當事人
    得聲請法官迴避，民事訴訟法第三十三條定有明文。其意乃法院為行使裁判權之
    司法機關，人民之私權及紛爭，因法院之裁判而得以確定及解決，因此職司裁判
    之法官必須公正無私，始能達到解決紛爭及保護私權之目的，但因人類皆有其感
    性之一面，法官亦不能免之，為期裁判之公正，避免有偏頗之情形發生，始有法
    官迴避規定之制定，因此法官迴避，乃因審理案件之該法官個人與案件間有特殊
    之具體事由，致令該法官對該案件之裁判，令人有偏頗之虞，始有法官迴避規定
    之適用，又依法官迴避規定制定之目的觀之，亦必須先有案件繫屬於法院為前提
    ，且須於案件分由各法官審理時，始有法官迴避之問題，否則於案件未繫屬於法
    院或尚未分由各法官審理時，如何知將來承辦該案件之法官是否有法定自行迴避
    或聲請迴避之事由存在。從而，當事人若於案件繫屬前或繫屬之同時，聲請全院
    法官迴避，自與法官迴避規定之要件不符，『其真意當在規避該法院對該案件之
    管轄，而非在於法官之迴避，審理之法院應將之視為聲請管轄案件處理，對其聲
    請全院法官迴避之部分，應視為一般聲請案件』。」「而本件聲請人聲請本院全
    體職員迴避．．，並指定臺灣士林地方法院管轄，此實與法官迴避規定之目的及
    要件相左，故『其意乃在規避本院對本件及其他案件之管轄』」「本件『聲明人
    既對本院、院長及承審法官提起國家賠償訴訟，本院對本件國家賠償事件，自有
    管轄權』，當無庸置疑，又『本院並無法律上或事實上不能行使審判職務之情事
    。從而，聲明人聲明將本件指定至臺灣士林地方法院，洵屬無據，難予准許』。
    」等語，就抗告人是項聲請，詳述因抗告人聲請法院全院法官迴避，真意乃在規
    避法院對案件之管轄，而非在於聲請審理法官之迴避，故應視之為聲請管轄、一
    般聲請案件處理，無庸移送上級法院裁定之，並另就聲明人聲請指定台灣士林地
    方法院管轄部分，亦說明其聲請與法定要件不合而予駁回之原因，核其裁定理由
    ，就民事訴訟法規定法官迴避制度之立法意旨，及抗告人欲藉聲請全院法官迴避
    以達規避法定管轄法院之不當，並指定台灣士林地方法院管轄於法有何不符情事
    ，均已闡釋明確，並無聲請人所謂「適用法規顯有違誤」之違背法令情形，抗告
    意旨猶執前詞求予廢棄，並無理由。
（二）就抗告意旨指陳原裁定審理法官開庭時，有礙抗告人訴訟權部分：
    查抗告意旨固謂原裁定法官審理程序「有礙抗告人訴訟權」云云，惟抗告人前於
    原九十年度北小聲字第九號事件之聲請狀中，既已載明其聲明及理由，承審法官
    開庭時乃針對所認抗告人聲請意旨不明之處加以闡明，並無不妥之處；又依如附
    件抗告狀所載「庭訊進行實況」內容所示，原裁定承審法官對抗告人提出聲請之
    聲明及理由，已加以詢問，而抗告人所謂承審法官諭知「候核辦」、請法警維持
    法庭秩序等，亦屬法官指揮訴訟進行之法定職權，抗告人執之主張有礙抗告人訴
    訟權云云，並無理由；更況抗告人所稱情事，亦與原裁定認抗告人聲請全院法官
    迴避並無理由之判斷結果並無影響，難認原裁定因而有何「適用法規顯有違誤」
    之違背法令情形，抗告意旨執此節所述求予廢棄，亦無理由。
四、據上論結，本件聲明人之聲請為無理由，依民事訴訟法第九十五條、第七十八條
    ，裁定如主文。
中      華      民      國      九十    年      七      月    三十一    日
                        民事第四庭  審判長  法      官  謝明珠
                                            法      官  蔡政哲
                                            法      官  孫曉青
右為正本係照原本作成
不得抗告。
中      華      民      國    九十      年      八      月      二      日
                                            法院書記官  袁以明


司法院資訊處製作；財團法人民間司法改革基金會備份。
